【裁判字號】    96,簡上,649
【裁判日期】    970222
【裁判案由】    詐欺
【裁判全文】
臺灣板橋地方法院刑事判決             96年度簡上字第649號
公  訴  人  臺灣板橋地方法院檢察署檢察官
上  訴  人
即  被  告  甲○
上列上訴人即被告因詐欺案件，不服本院96年度簡字第3611號中
華民國96年6 月11日所為之第一審判決（原聲請簡易判決處刑案
號：96年度偵字第7755號），提起上訴，本院管轄第二審之合議
庭判決如下：
    主    文
原判決撤銷。
甲○幫助意圖為自己不法之所有，以詐術使人將本人之物交付，
處有期徒刑月，如易科罰金，以新臺幣壹仟元折算壹日；減為
有期徒刑壹月又拾伍日，如易科罰金，以新臺幣壹仟元折算壹日
。緩刑貳年。
    事    實
一、甲○雖預見提供金融機構帳戶之存摺、金融卡及密碼供他人
    使用，將可供詐欺犯罪者作為詐騙他人將款項匯入該帳戶之
    用，而幫助他人犯詐欺取財罪，竟仍不違背其本意，基於幫
    助詐欺之不確定故意，於95年12月下旬至96年1 月10日間之
    某日，將其華南商業銀行西湖分行帳號為000000000000號存
    款帳戶（下稱系爭帳戶）之存摺、金融卡、密碼等物件，以
    郵寄方式提供予真實姓名年籍不詳、自稱「林先生」之成年
    男子，供其所屬之詐欺集團作為詐欺犯行使用。而該詐欺集
    團之某成年成員基於意圖為自己不法所有之犯意，於同年1
    月11日中午12時許，撥打電話至乙○○位於臺北縣板橋市○
    ○路○段之住處，向乙○○詐稱其可貸款新臺幣（下同）五
    十萬元，惟須預繳二期貸款本息共計二萬三千四百八十元，
    使乙○○不疑有他、陷於錯誤，而於同年月16日上午9 時50
    分許，至上開板橋市○○路○段113 號之花蓮區中小企業銀
    行埔墘分行，將上開金額之款項匯入系爭甲○存款帳戶內，
    旋遭人提領殆盡。嗣因該詐騙集團成員又要求乙○○繳付保
    證金，乙○○發覺有異，始知受騙，而報警循線查知上情。
二、案經臺北市政府警察局內湖分局報請臺灣板橋地方法院檢察
    署檢察官偵查後聲請以簡易判決處刑。
    理    由
一、證人即被害人乙○○於警詢中所為之證述，雖係被告以外之
    人於審判外之陳述，惟經本院於審判期日調查證據時提示被
    告並告以要旨後，被告未於言詞辯論終結前聲明異議，且本
    院審酌證人乙○○前與被告素無怨隙、僅為單純之詐欺案件
    被害人，衡情當無構詞誣陷被告之動機，是其於案發後記憶
    猶新之際所為之證述，可信性甚高，如引為證據，應屬適當
    ，依刑事訴訟法第159 條之5 第2 項之規定，即得作為證據
    ，合先敘明。
二、前揭事實業據被告甲○於本院審理時坦承不諱，核與證人即
    被害人乙○○於警詢及本院審理中所為之證述相符，並有被
    告系爭帳戶開戶相關資料、存款往來明細表、被害人匯款回
    條各一份附卷可稽，堪認該詐欺集團成員係施用詐術，致使
    乙○○陷於錯誤，將二萬三千四百八十元匯入被告所開立之
    系爭帳戶中，進而遭提領一空甚明。按在金融機構開設存款
    帳戶，原係針對個人社會信用而予以資金流通，具有強烈之
    屬人性，而金融帳戶為個人理財之工具，於郵局或銀行等金
    融機構申請開設存款帳戶並無任何特殊之資格限制，一般民
    眾皆可利用存入最低開戶金額之方式，任意在銀行或郵局等
    金融機構申請開設存款帳戶，且一人並可於不同之金融機構
    申請多數之存款帳戶使用，尚無任何困難，此乃眾所周知之
    事實，被告案發當時為年滿33歲之成年人，顯屬有一般社會
    經驗之人，對此應有所認知。是依一般人之社會生活經驗，
    若見他人不以自己名義申請帳戶，反而向人收集存款帳戶為
    不明用途使用或流通，衡情對於該等帳戶可能供作不法目的
    使用，當有合理之預見。況且利用他人帳戶從事詐欺取財等
    犯罪，早為大眾傳播媒體廣為報導，被告為有社會經驗之成
    年人，應可預見交付其名義之帳戶存摺及金融卡等物件予不
    相識之人流通，有幫助從事詐欺取財等犯罪之可能，但仍將
    其上開帳戶之存摺、金融卡等物件交付他人使用，以致自己
    完全無法了解、控制該帳戶物件之使用方法及流向，則被告
    應具有縱有人利用該等金融帳戶實施詐欺取財或其他犯罪之
    用，亦不違背其本意之幫助意思甚明。據此，本件事證明確
    ，被告犯行堪以認定，應依法論科。
三、論罪科刑部分：
(一)按刑法上之幫助犯，係對於犯罪與正犯有共同之認識，而以
    幫助之意思，對於正犯資以助力，而未參與實施犯罪之行為
    者而言（最高法院75年度臺上字第1509號、88年度臺上字第
    1270號判決要旨參照）。如未參與實施犯罪構成要件之行為
    ，且係出於幫助之意思提供助力，即屬幫助犯，而非共同正
    犯。查被告將其所有系爭帳戶之存摺、金融卡、密碼等相關
    物件提供予真實年籍姓名不詳、自稱「林先生」之成年男子
    ，再由該「林先生」所屬詐欺集團之成年成員基於不法所有
    之意圖，對被害人乙○○施以詐術，致使乙○○陷於錯誤，
    將上開款項匯入被告所提供之系爭帳戶內，是被告所為係參
    與詐欺取財罪構成要件以外之行為，且在無證據證明被告係
    以正犯而非以幫助犯之犯意參與犯罪之情形下，應認其所為
    係幫助犯而非正犯行為。故核被告所為，係犯刑法第30條第
    1 項前段、第339 條第1 項之幫助詐欺取財罪。其係基於幫
    助之犯意而為非屬詐欺取財犯行之構成要件行為，為幫助犯
    ，爰依刑法第30條第2 項之規定，按正犯之刑減輕之。
(二)本院爰審酌被告並無前科，有臺灣高等法院被告前案紀錄表
    一份在卷可參，素行尚可，其犯罪之動機在於貪圖不法利益
    ，明知使用他人帳戶以詐欺之情形猖獗，仍提供系爭帳戶予
    詐欺集團使用，助長詐騙財產犯罪之風氣，造成無辜民眾受
    騙而受有金錢損失，實為當今社會詐財事件發生之根源，並
    擾亂金融交易往來秩序及社會正常交易安全甚鉅，且亦因被
    告提供個人帳戶，致使執法人員難以追查正犯之真實身分，
    兼衡被害人損失金額共計二萬三千四百八十元，暨被告犯後
    於本院審理中坦承犯行，並當庭全數賠償被害人上開所受損
    失（參見本院97年1 月29日訊問筆錄）等一切情狀，量處如
    主文所示之刑，並諭知易科罰金之折算標準，以資懲儆。又
    被告係在96年4 月24日前犯本案犯行，且本院所宣告之刑期
    未逾有期徒刑一年六月，符合中華民國九十六年罪犯減刑條
    例之減刑條件，應依該條例第2 條第1 項第3 款之規定，減
    其刑期二分之一，並諭知易科罰金之折算標準。
(三)末查被告前未曾因故意犯罪受有期徒刑以上刑之宣告，業如
    前述，其因一時失慮，致罹刑章，犯後已深具悔意，並與被
    害人達成和解、賠償損失，態度良好，經此教訓，應知警惕
    ，信無再犯之虞，本院因認本件對被告所宣告之刑，以暫不
    執行為適當，爰併依刑法第74條第1 項第1 款之規定宣告緩
    刑二年，以勵自新。
四、被告上訴意旨雖認原審量刑過重，請求從輕量刑，惟按關於
    刑之量定，係實體法上賦予法院得為自由裁量之事項，倘其
    未有逾越法律所規定之範圍，或濫用其權限，即不得任意指
    摘為違法。本件原審審酌被告犯罪之動機、目的、手段、被
    害人受詐騙之金額，被告係高職畢業之智識程度、暨其飯後
    之態度等各種情狀後所量定之刑期並無不當之處，是本案被
    告上訴意旨尚無理由，應予駁回。
五、原審以被告犯行明確，予以論罪科刑，固非無見，惟中華民
    國九十六年罪犯減刑條例業於96年7 月4 日制定公布，自96
    年7 月16日起施行，被告為本案幫助詐欺取財犯行之犯罪時
    間係在96年4 月24日前，合於減刑要件，原審未及審酌適用
    ，容有未洽。上訴意旨雖無可採，業如前述，惟原審判決既
    有上開可議之處，仍應由本院予以撤銷改判之。
據上論斷，應依刑事訴訟法第455 條之1 第1 項、第3 項、第
369 條第1 項前段、第364 條、第299 條第1 項前段，刑法第
339 條第1 項、第30條、第41條第1 項前段、第74條第1 項第1
款，刑法施行法第1 條之1 第1 項、第2 項前段，中華民國九十
六年罪犯減刑條例第2 條第1 項第3 款、第7 條，判決如主文。
本案經檢察官吳宗光到庭執行職務。
中    華    民    國    97    年    2     月    22    日
                  刑事第十七庭  審判長法  官 李幼妃
                                      法  官 鄭燕璘
                                      法  官 張紹省
以上正本證明與原本無異。
本件不得上訴。
                                      書記官 周雅玲
中    華    民    國    97    年    2     月    29    日
附錄本案論罪科刑法條全文：
中華民國刑法第339條
意圖為自己或第三人不法之所有，以詐術使人將本人或第三人之
物交付者，處五年以下有期徒刑、拘役或科或併科一千元以下罰
金。
以前項方法得財產上不法之利益或使第三人得之者，亦同。
前二項之未遂犯罰之。


司法院資訊處製作；財團法人民間司法改革基金會備份。
